【裁判字號】    97,訴,4464
【裁判日期】    980119
【裁判案由】    偽造有價證券等
【裁判全文】
臺灣臺中地方法院刑事判決              97年度訴字第4464號
公  訴  人  臺灣臺中地方法院檢察署檢察官
被      告  丁○○
                    （另案在臺灣臺中監獄執行中）
指定辯護人  本院公設辯護人  丙○○
上列被告因偽造有價證券等案件，經檢察官提起公訴（97年度偵
緝字第1804號、97年度偵字第20404號），本院判決如下：
    主    文
丁○○犯攜帶兇器毀壞門扇竊盜罪，處有期徒刑柒月；又犯偽造
有價證券罪，處有期徒刑參年貳月，附表所示之偽造支票壹紙沒
收。又犯攜帶兇器毀壞門扇竊盜罪，處有期徒刑捌月。應執行有
期徒刑肆年貳月，附表所示之偽造支票壹紙沒收。
    事  實
一、丁○○前有竊盜、毒品等多項前科，猶不知悔改，分別為下
    述行為：
  (一)於民國96年12月9 日中午某時，丁○○行經臺中縣霧峰鄉○○村○○路77號乙○○住處前，見四下無人，竟基於意圖為
    自己不法所有之犯意，以其妹所有客觀上足以傷害人生命、
    身體，可供兇器使用之套統扳手1 支，插入該住處1 樓鐵門
    之鎖孔，破壞該鎖匙後，打開鐵門進入乙○○住處，竊取乙○○放置於衣櫃內之付款行為臺中縣霧峰鄉農會、尚未填寫
    金額、發票日期及蓋印乙○○印章之空白支票35張（即票號
    AA0000000 號至AA0000000 號共35張，檢察官誤認為50張）
    及乙○○之印章2 個，得手後，丁○○明知其未經乙○○之
    同意或授權，不得簽發支票，竟意圖供行使之用，基於偽造
    有價證券以行使之犯意，於同日晚間某時許，在其位於臺中
    縣大里市○○路125 號之租處內，在附表所示之支票上盜蓋
    乙○○之印章後，再於翌日（即96年12月10日）上午8 、9
    時許，持附表所示支票前往臺中縣大里市○○路某遊藝場內
    ，委請不知情之成年友人「簡維中」在附表所示之支票上填
    寫金額新臺幣（下同）7,650 元後，丁○○即在該遊藝場騎
    樓上填寫發票日為96年12月10日，而完成如附表示之偽造支
    票後，旋持如附表所示之偽造支票，前往臺中市○○區○○
    路7 號之合作金庫商業銀行中清分行（下稱合作金庫中清分
    行），存入丁○○於該銀行所申設帳號0000000000000 號帳
    戶予以提示取款，而為臺灣票據交換所發覺該支票業已於同
    年12月10日經乙○○填具遺失票據申請書並申請掛失止付，
    經警循線追查，始悉上情。
  (二)於97年5 月14日上午9 時30分許，丁○○行經臺中市○區○○街2 巷4 號之甲○○住處時，見四下無人，竟基於意圖為
    自己不法所有之犯意，以其妹所有客觀上足以傷害人生命、
    身體，可供兇器使用之上開套統扳手1 支，插入該住處1 樓
    鐵門之鎖孔，破壞該鎖匙後，打開鐵門進入甲○○住處，竊
    取金耳環1 只、鑽石項鍊1 條、藍寶石項鍊1 條、K 戒指6
    只、黃寶石項鍊墜子1 個等物品（價值約20餘萬元），得手
    後，丁○○隨即將竊得物品變賣得款花用。嗣甲○○於當日
    22 時30分許返家後，發覺遭竊而報警處理，經警方在上開
    住處客廳之酒瓶零錢罐採獲指紋送鑑定，發現與丁○○之指
    紋相符，始循線查悉上情。
二、案經臺中縣警察局霧峰分局、臺中市警察局第三分局報請臺
    灣臺中地方法院檢察署檢察官偵查起訴。
    理  由
一、按被告以外之人於審判外之陳述，雖不符刑事訴訟法第159
    條之1 至第159 條之4 規定，而經當事人於審判程序同意作
    為證據，法院審酌該言詞陳述或書面陳述作成時之情況，認
    為適當者，亦得為證據；當事人、代理人或辯護人於法院調
    查證據時，知有該法第159 條第1 項不得為證據之情形，而
    未於言詞辯論終結前聲明異議者，視為有前項之同意，該法
    第159條之5已明揭其旨。本判決所引用之證據資料（詳後引
    證據），其中傳聞證據部分，檢察官、被告及辯護人均同意
    作為證據，本院審酌其作成之情況，未見有何不適當之情形
    ，是得為證據，合先敘明。
二、上開犯罪事實，業據被告丁○○於本院審理中坦承不諱（見
    本院卷第22、53、54頁），核與證人乙○○於警詢、偵訊、
    本院審理中及被害人甲○○於警詢中證述之情節相符，並有
    遺失票據申報書、臺灣票據交換所臺中市分所退票理由單、
    掛失止付票據提示人資料查報表、附表所示偽造支票影本及
    有臺中市警察局第三分局現場勘察報告表、現場勘察照片10
    張、內政部警政署刑事警察局鑑驗書等在卷可資佐證，足認
    被告前開自白與事實相符。本件事證明確，被告前揭犯行均
    堪認定，應依法論科。
三、論罪科刑：
  (一)按毀壞門鎖而行竊，應視該鎖之性質而論以毀壞安全設備或
    門扇，若該門鎖係附加於門上之鎖，則係毀壞安全設備竊盜
    ，如該鎖為門之一部，則應認為毀壞門扇之加重竊盜罪（最
    高法院74年度臺上字第243 號、83年度臺上字第3856號判決
    意旨參照）；而刑法第321 條第1 項第2 款所謂「毀」係指
    毀損，稱「越」則指踰越或超越，祇要踰越或超越門扇之行
    為使該門扇喪失防閑作用，即該當於前揭規定之要件，惟毀
    壞門扇及安全設備之行為，乃係竊盜之加重要件行為，自無
    成立毀損罪之餘地（最高法院83年度臺上字第3856號判決要
    旨參照）。又按刑法第321 條第1 項第3 款之攜帶兇器竊盜
    罪，係以行為人攜帶兇器竊盜為其加重條件，此所謂兇器，
    其種類並無限制，凡客觀上足對人之生命、身體、安全構成
    威脅，具有危險性之兇器均屬之，且祇須行竊時攜帶此種具
    有危險性之兇器為已足，並不以攜帶之初有行兇之意圖為必
    要（最高法院79年臺上字第5253號判例意旨參照）。查被告
    以套統扳手插入被害人乙○○及甲○○前揭住處1 樓鐵門之
    鎖孔，破壞該鎖匙後，打開鐵門進入被害人住處行竊，且該
    套統扳手為金屬材質，長約10公分等情，業據被告於本院審
    理時陳述明確（見本院卷第51頁），可見該扳手質地堅硬，
    對人之生命、身體均具有相當程度之危險性，足供兇器使用
    ，應屬兇器無訛。是核被告前開2 次竊盜所為，均係犯刑法
    第321 條第1 項第2 、3 款攜帶兇器毀越門扇竊盜罪。起訴
    意旨固認被告行竊被害人乙○○財物部分係涉犯刑法第320
    條第1 項普通竊盜罪，惟公訴檢察官業已當庭變更起訴法條
    ，本院自毋庸變更起訴法條，附此敘明。又被告偽造附表所
    示支票後存入自己申辦之帳戶提示付款之所為，係犯同法第
    20 1條第1 項偽造有價證券罪。其利用不知情之成年人「簡
    維中」偽造附表所示支票，為間接正犯。被告行使偽造有價
    證券，以取得票面價值之對價，不另論詐欺罪（最高法院25
    年上字第1814號判例意旨參照）。其盜用「乙○○」之印章
    盜蓋印文在附表所示偽造支票上之行為，為偽造有價證券之
    部分行為；其偽造有價證券後持以行使，行使偽造有價證券
    之低度行為，均為偽造有價證券之高度行為所吸收，亦均不
    另論罪。被告所犯上開3 罪間，犯意各別，行為互殊，應予
    分論併罰。
  (二)爰審酌被告前有竊盜、毒品等多項前科，素行不佳，有臺灣
    高等法院被告前案紀錄表在卷可憑，正值青壯，猶不思以正
    途獲取財物，而以竊盜方式獲取財物，欠缺尊重他人財產權
    益之觀念，復盜用被害人乙○○之印章，偽造有價證券，破
    壞票據在交易市場之公信力，且未賠償被害人所受損害，誠
    屬不該，惟念其於偵查及本院審理中均坦承犯行之態度，並
    考量其犯罪之手段、動機及對被害人所造成之損害等一切情
    狀，分別量處如主文所示之刑，並定其應執行之刑，以示懲
    儆。
  (三)末查，被告行竊所用之套統扳手，並非被告所有而係其妹所
    有之物，業據被告陳明在卷（見本院卷第51頁），爰不為沒
    收之諭知。至被告所偽造如附表所示之支票1 紙，係屬偽造
    之有價證券，不問屬於犯人與否，應依刑法第205 條規定宣
    告沒收。
據上論斷，應依刑事訴訟法第299條第1項前段，刑法第321條第1
項第2 款、第3 款、第201 條第1 項、第51條第5 款，第205 條
，刑法施行法第1條之1第1項、第2項前段，判決如主文。
中    華    民    國    98    年    1     月    19    日
                 刑事第十四庭審判長法  官 江奇峰
                                   法  官 郭書豪
                                   法  官 廖純卿
以上正本證明與原本無異。
如不服本判決應於收受判決後10日內向本院提出上訴書狀，並應
敘述具體理由；其未敘述上訴理由者，應於上訴期間屆滿後20日
內向本院補提理由書（均須按他造當事人之人數附繕本）「切勿
逕送上級法院」。
                                   書記官 童秉三
中    華    民    國    98    年    1     月    19    日
 附表：
┌─────┬────┬────┬────┬────┬────┐
│支票號碼  │付款人  │ 帳號   │發 票 日│票面金額│發 票 人│
├─────┼────┼────┼────┼────┼────┤
│AA0000000 │臺中縣霧│00000000│96/12/10│7,650元 │乙○○  │
│          │峰鄉農會│8號     │        │        │        │
│          │信用部  │        │        │        │        │
└─────┴────┴────┴────┴────┴────┘
附錄論罪科刑法條
中華民國刑法第321條
（加重竊盜罪）
犯竊盜罪而有左列情形之一者，處 6 月以上、 5 年以下有期徒
刑：
一、於夜間侵入住宅或有人居住之建築物、船艦或隱匿其內而犯
之者。
二、毀越門扇、牆垣或其他安全設備而犯之者。
三、攜帶兇器而犯之者。
四、結夥三人以上而犯之者。
五、乘火災、水災或其他災害之際而犯之者。
六、在車站或埠頭而犯之者。
前項之未遂犯罰之。
中華民國刑法第201條
（有價證券之偽造變造與行使罪）
意圖供行使之用，而偽造、變造公債票、公司股票或其他有價證
券者，處3年以上10年以下有期徒刑，得併科3千元以下罰金。
行使偽造、變造之公債票、公司股票或其他有價證券，或意圖供
行使之用，而收集或交付於人者，處1年以上7年以下有期徒刑，
得併科3千元以下罰金。


司法院資訊處製作；財團法人民間司法改革基金會備份。
